臺灣高等法院臺中分院刑事判決　　　　100年度上訴字第279號
上　訴　人　臺灣臺中地方法院檢察署檢察官
上　訴　人
即　被　告　賴宏銘
選任辯護人　張欽昌律師
上列上訴人等因被告毒品危害防制條例案件，不服臺灣臺中地方
法院99年度訴字第2468號中華民國99年12月30日第一審判決（起
訴案號：臺灣臺中地方法院檢察署99年度偵字第15057號，併辦
案號：99年度偵字第27160號 ），提起上訴，本院判決如下：
    主  文
原判決撤銷。
賴宏銘犯如附表所示各罪，分別處如附表所示之刑。應執行有期
徒刑拾捌年。扣案之第一級毒品海洛因陸包（含包裝袋陸個，驗
餘淨重共計為肆點柒陸公克）、第二級毒品甲基安非他命壹包（
含包裝袋壹個，驗餘淨重共計為零點柒柒陸零公克）均沒收銷燬
之；扣案門號0000000000、0000000000號行動電話各壹具、電子
磅秤壹臺、夾鏈袋壹包、自製藥鏟壹支均沒收；門號0000000000
號行動電話壹具均沒收，如全部或一部不能沒收時，追徵其價額
；未扣案之販賣第一、二級毒品所得新臺幣壹萬柒仟參佰元沒收
之，如全部或一部不能沒收時，以其財產抵償之。
    犯罪事實
一(一)賴宏銘前於民國（下同）87年間因違反槍砲彈藥刀械管制條
    例案件，經法院判處有期徒刑4年，併科罰金新臺幣（下同
    ）15萬元確定，復於89年間因犯販賣毒品案件，經法院判處
    有期徒刑7年6月確定，有期徒刑部分定執行刑為10年6月確
    定，嗣於98年6月9日經假釋付保護管束。其明知海洛因係毒
    品危害防制條例第2條第2項第1款所稱之第一級毒品，依法
    不得持有、販賣；復明知甲基安非他命係同條例第2條第2項
    第2款所稱之第二級毒品，依法不得持有、販賣，竟分別基
    於販賣第一級毒品海洛因、第二級甲基安非他命以營利之犯
    意，以其持用之門號0000000000、0000000000、0000000000
    號行動電話作為與購毒者聯絡之工具，分別於附表所示之時
    間、地點，出售如附表所示之毒品予許銘輝（附表編號1販
    賣第一級毒品1次）、周駿傑（附表編號2、3販賣第一級毒
    品2 次）、陳靖玟（附表編號4、5販賣第一級毒品2次，編
    號5部分未遂）、黃政豪（附表編號6、7、8販賣第二級毒品
    3次）、葉家瑋（附表編號9販賣第二級毒品1次）、黃義勝
    （附表編號10、11、12販賣第一級毒品3次）等人。
  (二)嗣於99年6月24日下午2時35分許，賴宏銘駕駛車牌號碼6302
    -OS號自用小客車搭載許銘輝依約至臺中市○○路與華美街2
    段「信義家具店」門口販賣第一級毒品海洛因與陳靖玟，然
    因陳靖玟欲以賒帳方式向賴宏銘購買，賴銘宏反悔取回交付
    之毒品，而未得逞（即上述附表編號5部分），而員警經實
    施線上通訊監察並跟監埋伏，並持臺灣臺中地方法院檢察署
    檢察官核發之拘票當場查獲，並經賴銘宏同意搜索其駕駛現
    在臺中市○○路與華美街2段路口之車牌號碼6302-OS號自用
    小客車，扣得賴宏銘所有之第一級毒品海洛因6包（含包裝
    袋6個，海洛因粉末驗餘淨重共計為4.76公克）、第二級毒
    品甲基安非他命1包（含包裝袋1個，甲基安非他命結晶驗餘
    淨重共計為0.7760公克），及其所有供販賣毒品所用之電子
    磅秤1臺、夾鏈袋1包、自製藥鏟1支，暨其所持用之門號000
    0000000號、0000000000號行動電話（含SIM卡各1張）各1支
    ；復於同日下午3時15分許，至臺中市○區○○街2段82號5
    樓之26賴銘宏住處搜索，扣得與非供其販賣毒品所使用之玻
    璃球、玻璃球管吸食器、酒精燈各1個。另於同日經警持臺
    灣臺中地方法院核發之搜索票，分別在臺中市○○區○○路
    1290巷8號查獲周駿傑、臺中市○區○○路一段455號查獲黃
    政豪、臺中市○區○○路177號查獲葉家瑋、臺中市○○區
    ○○路一段381號查獲黃義勝等人施用毒品犯嫌，經許銘輝
    、周駿傑、陳靖玟、黃政豪、葉家瑋、黃義勝到案後指證及
    經警核對通訊監察譯文，而查悉賴宏銘詳如附表所示各該販
    賣第一、二級毒品之行為。
二、案經臺中縣警察局報告臺灣臺中地方法院檢察署檢察官偵查
    起訴。
    理    由
壹、證據能力方面：
  (一)按檢察官職司追訴犯罪，就審判程序之訴訟構造言，檢察官
    係屬與被告對立之當事人一方，偵查中對被告以外之人所為
    之偵查筆錄，或被告以外之人向檢察官所提之書面陳述，性
    質上均屬傳聞證據。在理論上，如未予被告反對詰問、適當
    辯解之機會，一律准其為證據，似有違當事人進行主義之精
    神，對被告之防禦權亦有所妨礙；然而現階段刑事訴訟法規
    定檢察官代表國家偵查犯罪、實施公訴，必須對於被告之犯
    罪事實負舉證之責，依法其有訊問被告、證人及鑑定人之權
    ，證人、鑑定人且須具結，而實務運作時，偵查中檢察官向
    被告以外之人所取得之陳述，原則上均能遵守法律規定，不
    致違法取供，其可信性極高，為兼顧理論與實務，乃於修正
    刑事訴訟法時，增列第159條之1第2項，明定被告以外之人
    於偵查中向檢察官所為陳述，除顯有不可信之情況外，得為
    證據（最高法院95年度台上字第1044號判決要旨參照）。復
    按刑事訴訟法第159條之1第2項，明定被告以外之人於偵查
    中向檢察官所為陳述，除顯有不可信之情況者外，得為證據
    ；所謂「不可信之情況」，由法院審酌被告以外之人於陳述
    時之外在環境及情況而為判斷；而被告以外之人於偵查時，
    是否與被告對質，與其陳述時之外在環境並無必然之關聯，
    自不得以偵查中未經被告詰問，逕認該陳述無證據能力；至
    該等陳述與事實是否相符，要屬證據證明力之問題，與證據
    能力之有無，不容混淆（最高法院94年度台上字第7132號、
    95年度台上字第1585號等判決要旨參照）。又證人於檢察官
    偵查中所為之陳述，審酌該陳述作成之客觀條件及環境，認
    其心理狀態健全，並無受到脅迫、利誘或詐欺，自非顯有不
    可信之情形，依刑事訴訟法第159條之1第2項之規定，亦得
    為證據（最高法院95年度台上字第934號判決要旨參照）。
    職是，被告以外之人前於偵查中已具結而為證述，除反對該
    項供述得具有證據能力之一方，已釋明「顯有不可信之情況
    」之理由外，不宜以該證人未能於審判中接受他造之反對詰
    問為由，即遽指該證人於偵查中之陳述不具證據能力。證人
    許銘輝、周駿傑、陳靖玟、黃政豪、葉家瑋、黃義勝於偵查
    中經具結之證言，依據偵訊過程及筆錄記載，可徵上開渠等
    於檢察官偵查中為陳述時，並無任何遭受外力不當干涉之顯
    不可信之情況，況被告及辯護人於法院審理時，亦未指陳該
    等證述作成時，有何外在環境及情況足以影響證人證述之任
    意性及真實性，而有何顯有不可信之情況者，各該證人於偵
    訊時之證述，均堪認有證據能力。
  (二)按有事實足認被告或犯罪嫌疑人有最輕本刑為3年以上有期
    徒刑之罪嫌，並危害國家安全或社會秩序情節重大，而有相
    當理由可信其通訊內容與本案有關，且不能或難以其他方法
    蒐集或調查證據者，得發通訊監察書。前項通訊監察書，偵
    查中由檢察官依司法警察機關聲請或依職權以書面記載第11
    條之事項，並敘明理由、檢附相關文件，聲請該管法院核發
    ，通訊保障及監察法第5條第1項第1款、第2項定有明文。查
    下列經本院所引用由被告賴宏銘所使用門號0000000000、00
    00000000、0000000000號行動電話之監聽錄音，業經原審法
    院核准在案，有詳載案由、監察電話、對象、時間之99年度
    聲監字第545、729號、99年度聲監續字第662號通訊監察書
    影本附卷可參，乃係依法所為之監聽；且審酌電話監聽侵害
    被告權益之種類及輕重、對於被告訴訟上防禦不利益之程度
    、犯罪所生之危害或實害等情形，兼顧人權保障及公共利益
    之均衡維護，自具有證據能力。又按通訊監察錄音之譯文，
    僅屬依據監聽錄音結果予以翻譯之文字，固具文書證據之外
    觀，惟實際上仍應認監聽所得之錄音帶或光碟，始屬調查犯
    罪所得之證物；刑事訴訟法第165條之1第2項所稱之證物，
    如其蒐證程序合法，並經合法調查，自具證據能力。因此檢
    察官如提出通訊監察錄音之譯文為其證據方法，實乃以其監
    聽所得之錄音帶或光碟，為調查犯罪所得之證物，法院本應
    依刑事訴訟法第165條之1所列之方法調查，以判斷該錄音帶
    或光碟是否與通訊監察錄音之譯文相符。而監聽錄音製作之
    譯文，雖通常為偵查犯罪機關單方面製作，然若被告或訴訟
    關係人對其真實性並無爭執，經法院於審判期日提示譯文供
    當事人辨認、表示意見並為辯論者，程序自屬適法（最高法
    院95年度台上字第295號、94年度台上字第4665號判決要旨
    參照）。查上開電話監聽，取證程序未見違法情事，已如前
    述；而警方依監聽錄音所製作之譯文，經本院提示予公訴人
    、辯護人及被告後，迄言詞辯論終結前均無異議，則依上開
    說明，本案卷內通訊監察譯文自均具證據能力。
  (三)按法院或檢察官得囑託醫院、學校或其他相當之機關、團體
    為鑑定，或審查他人之鑑定，並準用第203條至第206條之1
     之規定（不包括第202條囑託個人鑑定時應命鑑定人於鑑定
    前具結之規定），而鑑定之經過及其結果，應命鑑定人以言
    詞或書面報告，刑事訴訟法第208條第1項前段及第206條第1
    項分別定有明文。另現行刑事訴訟法關於鑑定之規定，除選
    任自然人充當鑑定人外，另設有囑託機關鑑定制度。依刑事
    訴訟法第198條、第208之規定，不論鑑定人或鑑定機關、團
    體，固均應由法院、審判長、受命法官或檢察官視具體個案
    之需要而為選任、囑託，並依同法第 206條之規定，提出言
    詞或書面報告，始符合同法第159條第1項所定得作為證據之
    「法律有規定」之情形，否則所為之鑑定，仍屬傳聞證據。
    然於司法警察機關調查中之案件，為因應實務上，或因量大
    、或有急迫之現實需求，併例行性當然有鑑定之必要者，例
    如毒品之種類與成分、尿液之毒品反應，或者槍、彈有無殺
    傷力等鑑定，基於檢察一體原則，得由該管檢察長對於轄區
    內之案件，以事前概括選任鑑定人或囑託鑑定機關、團體之
    方式，俾便轄區內之司法警察官、司法警察對於調查中之此
    類案件，得即時送請先前已選任之鑑定人或囑託之鑑定機關
    、團體實施鑑定，以求時效（見法務部92年9月1日法檢字第
    0920035083號函參照，刊載於法務部公報第312期）。此種
    由檢察機關概括選任鑑定人或概括囑託鑑定機關、團體，再
    轉知司法警察官、司法警察於調查犯罪時參考辦理之作為，
    法無明文禁止，係為因應現行刑事訴訟法增訂傳聞法則及其
    例外規定之實務運作而為。此種由司法警察官、司法警察依
    檢察官所概括選任之鑑定人或囑託鑑定機關、團體所為之鑑
    定結果，與檢察官選任或囑託為鑑定者，性質上並無差異，
    同具有證據能力。又法律已原則規定為有證據能力者，倘為
    當事人所不爭執者，即無贅敘說明其為有證據能力之必要。
    本件卷附之法務部調查局濫用藥物實驗室99年8月5日調科壹
    字第09923017560號鑑定書、行政院衛生署草屯療養院99年7
    月6日草療鑑字第0990600213號鑑定書，係法務部調查局、
    行政院衛生署草屯療養院執行毒品鑑定公務所出具之書面鑑
    定報告，依據刑事訴訟法第159條之立法理由及同法第206條
    規定，覆審酌毒品鑑定報告均係由專業機關人員本於其專業
    知識及儀器所作成，又上開鑑定書與本案之事實均具有關聯
    性，是可認上開鑑定書具有證據能力。
  (四)按當事人、代理人或辯護人於法院調查證據時，知有第159
    條第1項不得為證據之情形，而未於言詞辯論終結前聲明異
    議者，視為有前項之同意，刑事訴訟法第159條之5第2項定
    有明文。此乃係基於證據資料愈豐富，愈有助於真實發現之
    理念，酌採當事人進行主義之證據處分權原則，並強化言詞
    辯論主義，透過當事人等到庭所為之法庭活動，在使訴訟程
    序順暢進行之要求下，承認傳聞證據於一定條件內，得具證
    據適格。此種「擬制同意」，因與同條第一項之明示同意有
    別，實務上常見當事人等係以「無異議」或「沒有意見」表
    示之，斯時倘該證據資料之性質，已經辯護人閱卷而知悉，
    或自起訴書、原審判決書之記載而了解，或偵、審中經檢察
    官、審判長、受命法官、受託法官告知，或被告逕為認罪答
    辯或有類似之作為、情況，即可認該相關人員於調查證據之
    時，知情而合於擬制同意之要件（最高法院96年度台上字第
    4174號判決要旨參照）。查本件檢察官、辯護人、被告賴宏
    銘於原審及本院準備程序及審判期日均未對本院下述所引用
    證人許銘輝周駿傑、陳靖玟、黃政豪、葉家瑋、黃義勝於警
    詢陳述之證據表示意見，且迄至言詞辯論終結前亦未聲明異
    議，本院審酌該等陳述製作時之情況，尚無違法不當及證明
    力明顯過低之瑕疵，且為證明犯罪事實存否所必要，認為以
    之作為證據應屬適當，揆諸前開說明，自均具證據能力。
  (五)被告於99年6月24日下午2時35分許，經警持搜索票，在臺中
    市○○路與華美街2段路口車牌號碼6302-OS號被告賴宏銘自
    用小客車內所扣得之門號0000000000、0000000000號行動電
    話（含SIM卡2張）2支、第一級毒品海洛因6包、第二級毒品
    甲基安非他命1包、電子磅秤1臺、玻璃球管1支、夾鏈袋1包
    、自製藥鏟1支；復於同日下午3時15分許，在臺中市○區○
    ○街2段82號5樓之26被告賴宏銘住處內所扣得之玻璃球1個
    、酒精燈1個，非屬供述證據而無傳聞法則之適用，且該扣
    案之物品，乃係依法定程序合法所扣得，與本案具有關聯性
    ，亦有證據能力。
二(一)訊據上訴人即被告賴宏銘（下稱被告）為如附表所示販賣第
    一級海洛因（附表編號1、2、3、4、10、11、12所示販賣既
    遂7次；附表編號5販賣未遂1次）及甲基安非他命（附表編
    號6、7、8、9販賣既遂4次）之犯行於原審及本院審理中坦
    承不諱，並表示認罪（見原審卷第35至39、62至65、111至
    119頁；本院卷第55頁、第76至79頁），核與證人許銘輝（
    見臺中縣警察局中縣警刑大偵四字第0990010047號卷第47至
    49頁；99年度偵字第15057號偵查卷第31頁）、周駿傑（同
    上警卷第39頁反面、第40頁；同上偵卷第53至55頁）、陳靖
    玟（同上警卷第61頁；同上偵卷第76至78頁）、黃政豪（同
    上警卷第21至22頁；同上偵卷第94至96頁）、葉家瑋（同上
    警卷第60至63頁；同上偵卷第107至109頁）、黃義勝（同上
    警卷第77至79頁；同上偵卷第101至第104頁）等人證述各向
    被告購買海洛因或甲基安非他命等情節相符，並有與如附表
    所示方式相符之聯絡海洛因或甲基安非他命交易之通訊監察
    譯文及通訊監察書在卷可憑（同上警卷第129至135頁、同上
    偵卷第56頁）。並有被告所有供販賣毒品所用之電子磅秤1
    臺、夾鏈袋1包、自製藥鏟1支、門號0000000000號、000000
    0000號（含SIM卡各1張）行動電話各1支扣案可證。暨員警
    在臺中市○○路與華美街二段搜索被告賴宏銘之搜索扣押筆
    錄、扣押物品目錄表各1份（見同上警卷第94至96頁）、員
    警在臺中市○○區○○路1290巷8號查獲證人周駿傑之搜索
    票、搜索筆錄影本各1份（同上偵卷第41至43頁）；在臺中
    市○區○○路一段455號查獲證人黃政豪之搜索票、搜索筆
    錄影本各1份（同上偵卷第87至89頁）；在臺中市○區○○
    路177號查獲證人葉家瑋之搜索票、搜索扣押筆錄影本各1份
    （同上警卷第64至67頁）；在臺中市○○區○○路一段381
    號查獲證人黃義勝之搜索票、搜索扣押筆錄影本各1份（同
    上警卷第81、82頁）在卷可憑。又扣案之白色粉末6包經送
    法務部調查局濫用藥物實驗室鑑定結果，送驗數量合計淨重
    4.86公克，驗餘淨重共計為4.76公克，均檢出第一級毒品海
    洛因成分；扣案之透明結晶1包經送行政院衛生署草屯療養
    院鑑驗結果，送驗數量淨重為0.7763公克，驗餘淨重為0.77
    60公克，檢出第二級毒品甲基安非他命成分，此有法務部調
    查局濫用藥物實驗室99年8月5日調科壹字第09923017560號
    鑑定書、行政院衛生署草屯療養院99年7月6日草療鑑字第09
    90600213號鑑定書各1份（見原審卷第52、53頁）在卷可憑
    ，足徵被告之自白確與事實相符。
  (二)又被告於原審及本院審理中雖另辯稱：附表編號5部分其並
    未交付毒品與證人陳靖玟云云，然證人陳靖玟偵查中結證稱
    ：今天要跟被告拿東西，他問其在那裡，二人約在大雅路與
    文心路那邊的信義傢俱店門口，其在那邊等，其想用賒帳方
    式拿海洛因，後來被告開車過來，其表示錢不夠，後來叫其
    不欠，所以沒給其，原本被告拿衛生紙包，其有拿到沒錯，
    但被告說「別欠、別欠」（台語），就把那包衛生紙包的海
    洛因拿回去，其拿一包荔枝給被告吃；是純粹請被告吃荔枝
    ；原本是1000元，被告通常1包賣1000元，也有500元，把這
    包衛生紙裝的海洛因交給其是被告本人而非另一在副駕駛座
    人（按係證人許銘輝）；副駕駛座的人沒有幫忙交付，其亦
    不認識；被告原本有交給其，但因其沒有錢又收回去等語（
    見同上偵卷第77、78頁）；另證人許銘輝於偵查中證稱：其
    確定被告有將海洛因交付給該女生（按指證人陳靖玟），交
    給其是用衛生紙包起來，裡有多少不曉得，女生拿到海洛因
    不到10秒員警即上前圍捕，其不知為警方沒有在該女生身上
    找到毒品，其不知該女生有無將毒品丟還；並沒有拿錢，只
    有一袋荔枝，其亦不知是否以一袋荔枝交易等語（見同上偵
    卷第31頁），有關被告已交付海洛因一包與證人陳靖玟一節
    ，業據證人陳靖玟、許銘輝2人於偵查中結證明確，而證人
    陳靖玟亦結證稱因其欲賒欠，被告不願意而遭收回毒品等情
    ，此與證人許銘輝證稱員警上前查獲後並未在證人陳靖玟身
    上查獲毒品一節相符，足徵被告當已交付毒品旋因證人陳靖
    玟欲以賒欠方式交易，被告不願如此而取消交易收回毒品甚
    明。
  (三)又販賣海洛因及甲基安非他命係違法行為，非可公然為之，
    亦無公定價格，且容易分裝並增減份量，而每次買賣之價量
    ，可能隨時依雙方關係深淺、資力、需求量及對行情認知、
    來源是否充裕、查緝是否嚴謹、購買者被查獲時供述購買對
    象之可能風險之評估等情形，而異其標準，非可一概而論，
    其販賣之利得，除被告坦承犯行或價量俱臻明確外，委難察
    得實情，惟販賣之人從價差或量差中牟利之方式雖異，其意
    圖營利之販賣行為則同一，加以我國對毒品海洛因及甲基安
    非他命之施用或販賣，查緝甚嚴，販賣海洛因及甲基安非他
    命之刑度極重，苟非意圖販賣營利，一般人焉有可能甘冒重
    刑而販賣海洛因及甲基安非他命。而證人許銘輝於警詢時陳
    稱其與被告係買賣毒品關係，並無仇恨及財務糾紛等語；證
    人周駿傑於警詢時證稱其與被告係同村人，警詢時僅稱綽號
    「宏明」等情；證人陳靖玟於警詢時證稱被告係其夫周駿傑
    同庄之鄰居，綽號「阿銘」等語；另證人黃政豪於警詢時證
    稱其與被告係朋友及買賣毒品關係，沒有仇恨及財務糾紛，
    又證人葉家瑋於警詢時證稱其不知道被告叫什麼，但認得人
    ，被告係朋友的朋友，與之並無仇恨及財務糾紛等情；另證
    人黃義勝於警詢時證稱其與被告係朋友介紹認識，為買賣毒
    品關係，並無仇恨及財務糾紛，被告綽號「宏明」，於警詢
    時指證照片始知為賴宏銘等情；顯見證人許銘輝、周駿傑、
    陳靖玟、黃政豪、葉家瑋、黃義勝並無特殊情誼，且多係因
    毒品買賣認識，而被告與上開各該證人均以電話聯絡後被告
    即攜帶毒品前來交易等情，業據證人許銘輝、周駿傑、陳靖
    玟、黃政豪、葉家瑋、黃義勝證述甚明，並有監聽譯文可佐
    ，已如前述，如無利可圖，被告當無任意持毒品交付對方並
    收款之理，被告確有意圖營利而販賣海洛因及甲基安非他命
    之犯意，應堪認定。
  (四)綜上所述，被告賴宏銘有如附表所示販賣海洛因及甲基安非
    他命等犯罪事證均已臻明確，其犯行洵堪認定，應予依法論
    罪科刑。
三(一)查海洛因及甲基安非他命分別係毒品危害防制條例第2條第
    2項第1、2款所規定之第一、二級毒品，不得非法持有、販
    賣、轉讓。核被告賴宏銘所為如附表編號5所示，係犯毒品
    危害防制條例第4條第1項、第6項販賣第一級毒品未遂罪；
    如附表編號1至4、10至12所示販賣海洛因7次之犯行，均係
    犯毒品危害防制條例第4條第1項之販賣第一級毒品罪；其所
    為如附表編號6至9所示販賣甲基安非他命4次之犯行，均係
    犯毒品危害防制條例第4條第2項之販賣第二級毒品罪。而被
    告各次持有第一級毒品海洛因、第二級毒品甲基安非他命之
    低度行為，應分別為各次販賣第一級毒品海洛因、第二級毒
    品甲基安非他命之高度行為所吸收，均不另論罪。又臺灣臺
    中地方法院檢察署檢察官以99年度偵字第27160號所移送併
    案審理者，與被告於附表編號1所示販賣第一級毒品罪部分
    ，屬同一事實之關係，為同一案件，故本院併予審理。
  (二)被告賴宏銘已著手如附表編號5所示之販賣第一級毒品海洛
    因予證人陳靖玟之犯行，惟因證人陳靖玟意欲賒欠，被告取
    消交易當場取回毒品，其販賣行為未得逞，為未遂犯，衡其
    所生危害及犯罪情節，較既遂犯行為輕，依刑法第25條第2
    項規定，減輕其刑。
  (三)次查修正後毒品危害防制條例第17條第2項關於：「犯第4條
    至第8條之罪於偵查及審判中均自白者，減輕其刑」之規定
    ，旨在勵犯罪人之悛悔，同時使偵查或審判機關易於發現
    真實，以利毒品查緝，俾收防制毒品危害之效；是以法院援
    引適用該條項之規定時，應採取較為寬鬆之標準，方能貫徹
    並發揮增訂該條項之良法美意，同時並可節省司法調查之勞
    費。故不論被告之自白，係出於自動或被動、簡單或詳細、
    一次或多次，並其自白後有無翻異，苟其於偵查及審判中均
    有自白，即應依法減輕其刑（最高法院98年度臺上字第6928
    號判決意旨參照）。又依上揭法條之規定，所謂「偵查中之
    自白」既未明定限縮專指檢察官偵查中為限。而依現行刑事
    訴訟體制，刑事訴訟程序中之「偵查」，乃偵查機關就人犯
    之發現、確保、犯罪事實之調查，證據之發現、蒐集及保全
    為內容，以決定有無犯罪嫌疑，應否提起公訴之偵查機關活
    動。偵查機關有主體偵查機關與輔助偵查機關之分，檢察官
    乃偵查主體，司法警察官或司法警察則係偵查之輔助機關，
    此觀刑事訴訟法第228條第1項、第231條之1規定，均以檢察
    官為主體，而第229條至第231條之司法警察官或司法警察，
    則分別規定為「協助檢察官」、「應受檢察官之指揮」、「
    應受檢察官之命令」，即足明瞭。是上開「偵查中自白」之
    範圍，適用上應兼指司法警察官或司法警察實施之輔助偵查
    程序在內。司法警察官或司法警察就具體案件開始進行調查
    ，並對犯罪嫌疑人製作調查筆錄時，為犯罪嫌疑人之被告如
    就犯罪嫌疑事實予以自白，應認其警詢自白，屬於偵查中自
    白之一環，而合於「偵查中自白」之要件。至於被告於偵查
    及審判中均自白後，嗣後又為否認犯罪之辯解，此仍屬被告
    在刑事訴訟上防禦權之合法行使，不能憑此否定其前此所為
    之自白，而排除上開條例第17條第2項規定之適用（最高法
    院99年度臺上字第2423號判決意旨參照）。被告於本院審理
    中辯稱：其於偵查中所述貪和啞巴買會便宜一點，係其幫忙
    買時，「啞巴」就會有毒品算其便宜一點，其所指其賺取之
    利益云云（見本院卷第56頁反面），雖被告主觀上認其於偵
    查中已有自白犯行，惟被告於警詢辯稱：99年6月24日其持
    用之0000000000號電話與證人許銘輝持用之0000000000號電
    話通話內容是證人許銘輝要向其購買500元海洛因，約在西
    屯路一段50嵐冷飲店旁交易，因為許銘輝沒給其錢，其亦未
    給他毒品，許銘輝沒給其錢，其也沒給他毒品，不知為何證
    人許銘輝指證交易完成云云（見上開警卷第5頁，此部分所
    指即附表編號1之犯行）；復辯稱：99年4月16日其與證人周
    駿傑通話內容係其身上有舊版人民幣，其在銀行無法兌換，
    他正要前往大陸，所以請他其換；99年4月16日下午3時在臺
    中市○○路當勞前與證人周駿傑交易，大約0.1公克，但其
    沒有拿錢，該次交易亦無其他代償方式云云（見同上警卷第
    9頁，此部分即附表編號2部分犯行）；證人黃政豪於99年4
    月9日、4月14日、4月18日等各該電話雖係其與證人黃政豪
    通話，惟係證人黃政豪委請其找朋友「啞巴」之男子購買毒
    品，但未完成，因為其聯絡不到「啞吧」云云（見同上警卷
    第12頁，此部分即附表編號6、7、8之犯行）；另99年5月15
    日與證人葉家瑋通話內容係證人葉家瑋欲向其購買安非他命
    ，約在臺中市○○路7─11便利商店交易，這次是其與證人
    葉家瑋共同出資，每人各出資3000元購買共6000元，向「啞
    巴」之人購買3.5公克安非他命，係由其出面向「啞巴」購
    買，其再將價值3000元之安非他命分給葉家瑋，是「啞巴」
    販賣給其與葉家瑋，不是其販賣給葉家瑋云云（同上警卷第
    12、13頁，此部分即付表編號9部分）；另99年4月9日、4月
    14日、27日其確與證人黃義勝通話，內容確係證人黃義勝要
    向其購買毒品，但各該次通話後交易未完成，因為其知道證
    人黃義勝都要去臺中警察局第五分局報到，其不敢賣給他；
    他的生意其都沒有做，因證人黃義勝都要去臺中警察局第五
    分局報到，所以其不敢做云云（同上警卷第15至17頁，即附
    表編號10、11、12部分犯行），繼辯稱：其都沒有購（應係
    賺之誤）到錢，他們都是朋友，其只是幫忙拿而已云云（見
    同上警卷第18頁），復於偵查中辯稱：「（檢察官問：有無
    販賣海洛因、安非他命給黃政豪、陳靖玟、周駿傑、許銘輝
    、黃義勝？）我沒有賣，都是共同出錢去買，我知道這種錢
    不能賺，我很堅持大家一起集資去買．．．」、「（檢察官
    問：6月24日下午2時35分在大雅路與華美街二段口，陳靖玟
    是否要跟你買海洛因？）他還沒談到，那包水果警察也還沒
    過來，當場我們沒有談到要買毒品，陳靖玟只問其要不要吃
    荔枝，警察就圍過來了。」、「（問：是不是有拿一包衛生
    紙包著的海洛因給陳靖玟，因為陳靖玟沒有錢，想要用賒帳
    的方式，以你又把海洛因拿回去？）沒有，我沒有拿，我窗
    戶一打開，警察就整個圍過來了。」、「（問：販賣第一、
    二級是否認罪？）我確實有跟他們集資一起買，但是完全沒
    有獲利，我也確實也有幫「啞巴」拿給他們，我絕對沒有賺
    到半毛錢」、「（問：沒賺到錢為何幫他們集資買毒品？）
    這樣我自己要跟他買毒品，他就會算便宜一點，我自己有小
    孩要養，我只是貪到我跟他買會便宜一點而已」（99年6月
    25日訊問筆錄，見99年度偵字第15057號卷第114至116頁）
    ；繼於檢察官於偵查中向原審法院聲請羈押時辯稱：其沒有
    販賣第一、二級毒品，其是跟黃政豪、陳靖玟、周駿傑、許
    銘輝、葉家瑋共同集資購買毒品；其跟黃政豪、葉家瑋都是
    集資購買第二級毒品安非他命；因為渠等不認識藥頭，所以
    打電話給其說要購買毒品；其沒有賣第一級毒品給黃義勝，
    其知道他每週要到第五分局驗尿云云（99年6月25日訊問筆
    錄，見臺灣臺中地方法院99年度聲羈字第740號卷）；復於
    偵查中聲請延長羈押訊問時辯稱：其沒有販賣毒品給黃政豪
    、陳靖玟、周駿傑、許銘輝、葉家瑋；「（法官問：對於證
    人黃政豪、陳靖文、周駿傑、許銘輝、葉家瑋於警詢及偵查
    中之證述，有何意見【提示並告以要旨】？）我與證人黃政
    豪等人都是合資購買或是我幫黃政豪等人購買毒品，我並沒
    有販賣毒品給他們。」（99年8月20日訊問筆錄，見臺灣臺
    中地方法院99年度偵聲字第475號卷）。揆諸被告於警詢時
    、偵查中及偵查中法院羈押訊問、延羈訊問時所述，被告無
    非以電話監聽部分無所遁飾，即稱確有電話談論交易毒品之
    事，惟另辯以通話後並無實際交付毒品及收取價金之販賣毒
    品之構成要件行為，復以僅係與各該證人集資購買、代為購
    買，並堅稱完全沒有獲利，絕對沒有賺到半毛錢，而矢口否
    認有何營利之意圖。按「代買毒品」、「合購毒品」「買賣
    毒品」在外觀上均有授受毒品現金之行為，有縱有自白上述
    外觀行為，未必既係自白販賣毒品（見最高法院100年度台
    上字第711號判決意旨參照），被告於偵查中辯以合購、代
    買毒品，甚至否認交付毒品及收款之構成要件行為，其未就
    各該次販賣毒品犯行自白甚明。至被告雖於偵查中辯以幫忙
    各該證人集資買毒品，其自己購買時，就會算便宜一點，其
    只是貪買會便宜一點而已云云，無非仍辯以其係合資而非販
    賣，且所稱其向上手購買時會算比較便宜一節，無非以其向
    上手購買毒品獲得減價之優惠，並非自白其自上手取得毒品
    交付下游者時得以獲得毒品之價差或或量差以營利。又雖檢
    察官於99年6月25日訊問後未再開庭訊問被告，惟被告於嗣
    後偵查中聲請羈押及延長羈押時法官訊問時仍堅詞否認販賣
    毒品之犯行，甚於99年8月20日延長羈押時法官提示證人黃
    政豪、陳靖玟、周駿傑、許銘輝、葉家瑋警詢及偵查中之證
    述時，被告猶堅稱其與證人黃政豪等人都是合資購買或是幫
    黃政豪等人購買毒品，並沒有販賣毒品給渠等。被告再三堅
    稱「完全沒有」獲利、「絕對沒有」賺到半毛錢、其明確否
    認販賣行為，縱就自白與否採寬鬆之標準，自難認被告就本
    件販賣第一、二級毒品之犯行於偵查中業已自白。是被告雖
    於法院審理中坦承犯行，自白犯罪，堪認有悔罪之心，惟此
    仍無解其偵查中並未自白之事實。自無從依毒品危害防制條
    例第17條第2項減輕其刑。
  (四)至被告雖辯稱其於警詢時、偵查中供出其毒品來源為「啞巴
    」之成年男子，然臺灣臺中地方法院檢察署、臺中市政府警
    察局並未因其供述，而查獲毒品來源正犯或共犯等情，有該
    臺灣臺中地方法院檢察署99年10月28日中檢輝生99偵15057
    字第139894號函（見原審卷第59頁）、100年3月9日中檢輝
    生99偵15057字第019677號函（見本院卷第62頁）、臺中市
    政府警察局刑事警察大隊100年3月5日中市警刑字第1000005
    333號函、臺中市政府警察局100年3月5日中市警刑字第1000
    005333號函（本院卷第63、64頁）可參，是並無毒品危害防
    制條例第17條第1項「供出毒品來源，因而查獲其他正犯或
    共犯者」之情，自不符合該條項減輕或免除其刑規定之適用
    ，併予敘明。
  (五)又按刑之量定，為求個案裁判之妥當性，法律固賦予法院裁
    量權，但此項裁量權之行使，除應依刑法第57條規定，審酌
    行為人及其行為等一切情狀，為整體之評價，並應顧及比例
    原則與平等原則，使罪刑均衡，輕重得宜，以契合社會之法
    律感情。又刑法第59條規定犯罪之情狀可憫恕者，得酌量減
    輕其刑，其所謂「犯罪之情狀」，與同法第57條規定科刑時
    應審酌之一切情狀，並非有截然不同之領域，於裁判上酌減
    其刑時，應就犯罪一切情狀（包括第57條所列舉之10款事項
    ），予以全盤考量，審酌其犯罪有無可憫恕之事由（即有無
    特殊之原因與環境，在客觀上足以引起一般同情，以及宣告
    法定低度刑，是否猶嫌過重等等），以為判斷。本院審酌被
    告所犯販賣第一級毒品罪之法定刑或為「死刑或無期徒刑；
    處無期徒刑者，得併科新臺幣2千萬元以下罰金。」，然同
    為販賣第一級毒品之人，其原因動機不一，犯罪情節未必盡
    相同，或有大盤毒梟者，亦有中、小盤之分，甚或僅止於吸
    毒者友儕間為求互通有無之有償轉讓者亦有之，其販賣行為
    所造成危害社會之程度自屬有異，法律科處此類犯罪，所設
    之法定最低本刑卻為「無期徒刑，得併科新臺幣2千萬元以
    下罰金」，不可謂不重，於此情形，倘依其情狀處以適當之
    有期徒刑，即足以懲儆，並可達防衛社會之目的者，自非不
    可依客觀之犯行與主觀之惡性二者加以考量其情狀是否有可
    憫恕之處，適用刑法第59條之規定酌量減輕其刑，期使個案
    裁判之量刑能斟酌至當，符合比例原則。本件被告上揭販賣
    第一級毒品海洛因之犯行，故無視國家對於杜絕毒品危害之
    禁令，其行為固屬不當，應予非難，然考量被告販賣第一級
    毒品之數量及所得均非多，販賣之對象亦僅為4人，足見其
    非販賣毒品之大、中盤商，為小額零星販賣，就各該次犯罪
    情節觀之，尚非重大惡極，相較於長期、大量販賣毒品之真
    正毒梟而言，其對社會秩序與國民健康之危害，顯然較不成
    比例，倘該次犯行仍遽處以販賣第一級毒品之最低刑度（即
    無期徒刑減輕者，為20年以下15年以上有期徒刑），尚屬情
    輕法重，且難謂符合罪刑相當性及比例原則，更無從與大毒
    梟之惡行有所區隔，是被告上開各次販賣第一級毒品之犯罪
    情狀相較於法定刑之重刑，在客觀上均足以引起一般人之同
    情，情節尚堪憫恕，爰就被告如附表編號1至4、10 至12所
    示販賣第一級毒品海洛因部分，各依刑法第59條之規定酌減
    其刑，且均遞減之；並就附表編號5所示販賣第一級毒品海
    洛因部分，依前揭減輕事由遞予減輕之。另有關販賣第二級
    毒品部分法定刑為處無期徒刑或7年以上有期徒刑，得併科
    新臺幣1千萬元以下罰金，其法定本刑最低有期徒刑7年，尚
    難認有何過重之情事，自不宜刑法第59條酌減，併此敘明。
  (六)又數行為於同時同地或密切接近之時地實施，侵害同一之法
    益，各行為之獨立性極為薄弱，依一般社會健全觀念，在時
    間差距上，難以強行分開，在刑法評價上，以視為數個舉動
    之接續施行，合為包括之一行為予以評價，較為合理，則屬
    接續犯，而為包括之一罪（最高法院86年台上字第3295號判
    例可資參照）。本件被告分別於不同時間、地點販賣海洛因
    、甲基安非他命及轉讓海洛因，每次在時間及地點差距上，
    可以分開，在刑法評價上，各具獨立性，各次行為皆可單獨
    成立犯罪，顯非於同時同地或密切接近之時地實施犯罪之接
    續犯。另所謂集合犯，係指依一般社會通念，特定犯罪行為
    具有反覆實施之特性，立法者於制定刑罰法律之初，亦已認
    知該種行為類型之反覆性，而有意藉由法條中客觀構成要件
    之行為要素，含括上開具有反覆實施特性之數個犯罪行為，
    仍僅接受一次刑法之評價為已足。而販賣、轉讓毒品罪，不
    論行為人或為零星偶一為之，或不間斷為之，其於行為終了
    時，即已達營利之目的，自難認立法者於制定刑罰法律之初
    ，已認知販賣毒品行為必屬具反覆性之犯罪，且有意藉由法
    條中客觀構成要件之行為要素，含括上開具有反覆實施特性
    之數個犯罪行為。況依94年2月2日總統令修正公布，並自95
    年7月1日施行之刑法，其修正既依據「刑罰公平原則」之考
    量，刪除有關連續犯之規定，並將含有連續犯性質之常業犯
    一併全數刪除（參見刑法修正草案總說明），則再以集合犯
    之概念評價多數販賣毒品之行為，即有不當。準此，本件被
    告所為如附表編號1至5、10至12所示販賣第一級毒品及附表
    編號6至9所示販賣第二級毒品罪之行為，當無論以接續犯或
    集合犯之餘地，此時則應回歸一般刑法上行為單、複數之認
    定，而予論罪科刑，較稱妥適。是被告所犯如附表編號1至5
    、10至12所示販賣第一級毒品、附表編號6至9所示販賣第二
    級毒品罪，犯意各別，行為互殊，應予分論併罰。
  (七)原審判決對被告論罪科刑，固非無見，惟查：原審判決以被
    告於警詢時就附表編號2、5部分均已坦承犯行（見警詢卷第
    6、9頁）；且被告於99年6月25日偵查中供稱：「（販賣第
    一、二級毒品是否認罪？）我確實有跟他們集資一起買，但
    是完全沒有獲利，我確實也有幫『啞巴』拿給他們，我絕對
    沒有賺到半毛錢。」等語（見偵查卷第115頁），因檢察官
    未再追問其確實販賣之時間、地點及金額等，致被告未再為
    詳細之回答。且被告於99年10月21日本院審理時供陳：「我
    全部都認罪。我當時於偵查中供出上手為『啞巴』，我在偵
    查中陳述『我確實有跟他們集資一起買，但是完全沒有獲利
    ，我確實也有幫啞巴拿給他們，我絕對沒有賺到半毛錢。』
    等語，我的意思是我承認交付毒品給許銘輝、周駿傑、陳靖
    玟、黃政豪、葉家瑋、黃義勝等人，但是我沒有獲利。」等
    語（見原審卷第64頁反面、第65頁），是依上開毒品危害防
    制條例第17條第2項規定意旨所採取較為寬鬆之標準，仍應
    認被告已於偵查中自白販賣第一、二級毒品予證人許銘輝、
    周駿傑、陳靖玟、黃政豪、葉家瑋、黃義勝等人之犯行，不
    能因此而排除上開條例第17條第2項規定之適用，而附表編
    號1至12所示犯行均減輕其刑等情，然被告於警詢供承證人
    陳靖玟於99年5月24日以行動電話門號卡向其換取海洛因150
    0元等情（見同上警卷第6頁），顯與本件附表編號5所示99
    年6月24日販賣第一級毒品未遂犯行無涉，復辯稱：99年4月
    16日其與證人周駿傑通話內容係其身上有舊版人民幣，其在
    銀行無法兌換，他正要前往大陸，所以請他其換；99年4月
    16日下午3時在臺中市○○路當勞前與證人周駿傑交易，大
    約0.1公克，但其沒有拿錢，該次交易亦無其他代償方式云
    云（見同上警卷第9頁），亦否認表編號2之犯行有收取價金
    ，自難認係已於警詢時自白，而被告於偵查中檢察官訊問及
    法院羈押及延押訊問中再三稱並未賺錢、並無獲利，僅係合
    買、代買交付等情，顯於偵查中並無自白販賣毒品犯行之情
    事，原審判決依毒品危害防制條例第17條第2項認其於偵查
    中及審理中自白而予減刑，尚有未合。檢察官據此提起上訴
    ，指摘原判決不當，為有理由。又被告以其已供出來源應予
    減刑及量刑過重為由上訴，惟本件尚無毒品危害防制條例第
    17 條第1項之適用，已如前述，而原審判決誤予被告減刑，
    更無量刑過重之情事可言，其上訴並無理由，應予駁回。原
    審判決即有上開違誤，復經察察官上訴指摘，自難維持，本
    院應予撤銷改判。
  (八)爰審酌被告賴宏銘有如犯罪事實欄一(一)所示犯罪前科之品性
    （見臺灣高等法院被告前案紀錄表），難認素行良好，及高
    職畢業之智識程度、經濟小康之生活狀況（見同上警卷0000
    0000號卷第1頁被告警詢筆錄受詢問人資料）。其明知海洛
    因、甲基安非他命均係戕害人身心之毒品，為貪圖不法利益
    ，竟販賣予他人施用，危害社會治安及國民健康，且假釋後
    犯本件販賣毒品犯行，且販賣毒品為政府戮力查緝之罪，海
    洛因、甲基安非他命均足以使施用者導致精神、性格異常，
    造成生命危險之生理成癮性及心理依賴性，惟念被告各次販
    賣海洛因、甲基安非他命之所得非多，數量均微，暨其於審
    理中均坦承犯行，復於警、偵訊時供出毒品上手綽號「啞巴
    」之人，檢警雖未能循線查獲，惟堪認已有悔悟之心，犯後
    態度良好，又被告販賣第一、二級毒品對象各為4人、2人，
    販售價格第一級毒品金額為500元、1000元、1800元、2000
    元、第二級毒品部分金額為2000元、3000元，各次販賣第一
    、二級毒品之金額僅略有差異，惟均數額甚微，就各該販賣
    第一、二級毒品犯行尚無庸於量刑上為明顯區別等一切情狀
    ，分別各量處如主文第2項所示之刑。又刑法第51條第5款規
    定數罪併罰，定其刑期時，除應就各別刑罰規範之目的、輕
    重罪間體系之平衡、整體犯罪非難評價、各行為彼此間之偶
    發性、與被告前科之關聯性、各行為所侵害法益之專屬性或
    同一性、數罪對法益侵害之加重效應、罪數所反映之被告人
    格特性與犯罪傾向、社會對特定犯罪例如一再殺人或販毒行
    為處罰之期待等，為綜合判斷，並應參酌實現刑罰公平性，
    以杜絕僥倖、減少犯罪之立法意旨，為妥適之裁量（最高法
    院96年度臺上字第7583號判決參照），查本案被告各所犯之
    罪為罪質相同之販賣第一、二級毒品罪，各該次犯罪行為之
    時間甚相緊接，本件犯行所反映之被告人格特性與犯罪傾向
    單一，本院於定其應執行刑時，自應為被告有利之考量，爰
    定應執行刑如主文第2項所示。
  (九)從刑部分：
  (1)毒品危害防制條例第19條第1項規定，犯販賣毒品罪者，其
    犯罪所得之財物均沒收之，係採義務沒收主義。故販賣毒品
    所得之對價，不問其中成本若干，利潤多少，均應全部諭知
    沒收，貫徹政府查禁煙毒之決心，以符立法本旨（最高法院
    91年度台上字第2419號判決要旨參照）。又毒品危害防制條
    例第19條第1項關於犯罪所得財物之沒收，其立法方式與貪
    污治罪條例第10條之規定相類似，以有所得者為限，始發生
    沒收之問題。再者，毒品危害防制條例第19條第1項規定性
    質上係沒收之補充規定，其屬於本條所定沒收之標的，如得
    以直接沒收者，判決主文僅宣告沒收即可，不生「追徵其價
    額」或「以其財產抵償之」問題，須沒收之標的全部或一部
    不能沒收時，始生「追徵其價額」或「以其財產抵償之」選
    項問題。而「追徵其價額」或「以其財產抵償之」係屬兩種
    選項，分別係針對現行貨幣以外之其他財產與現行貨幣而言
    。亦即，本規定所稱「追徵其價額」者，係指所沒收之物為
    金錢以外之其他財物而無法沒收時，因其實際價值不確定，
    應追徵其價額，使其繳納與原物相當之價額，並無以其財產
    抵償之問題。倘嗣後追徵其金錢價額，不得結果而須以其財
    產抵償者，要屬行政執行機關依強制執行之法律之執行問題
    ，即無不能執行之情形，自毋庸諭知「或以其財產抵償之」
    。如不能沒收之沒收標的為金錢時，因價值確定，判決主文
    直接宣告「以其財產抵償之」即可，不發生追徵價額之問題
    （最高法院99年度第5次刑事庭會議(二)參照）。查被告賴
    宏銘如附表編號1至4、6至12所示各次因販賣第一、二級毒
    品所得之金額，雖均未扣案，仍應依毒品危害防制條例第19
    條第1項規定，分別宣告沒收，如全部或一部不能沒收時，
    以其之財產抵償之。
  (2)按查獲之第一、二級毒品及專供製造或施用第一、二級毒品
    之器具，不問屬於犯人與否，均沒收銷燬之毒品危害防制條
    例第18條第1項前段定有明文。次按該持有剩餘毒品之低度
    行為，應僅為最後一次販賣毒品之高度行為所吸收，不另論
    罪。故就該查獲之剩餘毒品，祇能於最後一次之販賣毒品罪
    宣告沒收銷燬之，不得於各次販賣毒品罪均宣告沒收銷燬（
    最高法院97年度臺上字第3618號判決參照）。準此，查扣案
    之第一級毒品海洛因6小包（含包裝袋6個，海洛因粉末驗餘
    淨重共計為4.76公克）、甲基安非他命1小包（含包裝袋1個
    ，甲基安非他命結晶驗餘淨重共計為0.7760公克）係被告賴
    宏銘所有且供其販賣之用，業據被告自承在卷，應依毒品危
    害防制條例第18條第1項前段規定，在被告分別最後一次販
    賣海洛因、甲基安非他命（即分別如附表編號5、9）之罪刑
    項下，分別諭知沒收銷燬之。而扣案之上開海洛因包裝袋6
    個及甲基安非他命包裝袋1個，因現今採用之鑑驗方式，包
    裝袋仍會殘留微量毒品而無法將之完全析離，此為法院審理
    毒品案件時所已知，則上開扣案之包裝袋既無法與上開毒品
    完全析離，自應包含於上開毒品，一併宣告沒收銷燬。因送
    鑑用罊之毒品，已不存在，自無從沒收之，附此敘明。
  (3)查扣案之電子磅秤1臺、夾鏈袋1包、自製藥鏟1支均為被告
    賴宏銘所有，且係用以供其為如附表所示販賣毒品所用之物
    ；扣案之門號0000000000、0000000000號行動電話各1支，
    既為被告所有，且分別係用以供本案如附表編號1至8、10至
    12所示販賣海洛因及甲基安非他命犯罪所用之物，業據被告
    陳明在卷，復有通訊監察譯文、行動電話資料查詢附卷可參
    ，應於被告各次如附表編號1至8、10至12所示販賣第一、二
    級毒品犯行之主文項下，依毒品危害防制條例第19條第1項
    前段諭知沒收；且此項沒收之標的既已扣案，當得直接沒收
    ，並無全部或一部不能沒收之情形，自不生「追徵其價額」
    之問題。
  (4)門號0000000000號行動電話1支，係被告賴宏銘所有，且係
    用以供本案如附表編號9所示販賣甲基安非他命犯行所用之
    物，亦有前揭通訊監察譯文、行動電話資料查詢可佐，該應
    沒收之標的雖未扣案，惟揆諸前揭說明，關於販賣第二級毒
    品罪部分，仍應依毒品危害防制條例第19條第1項規定，宣
    告沒收，如全部或一部不能沒收時，則應追徵其價額。
  (5)門號0000000000、0000000000、0000000000號SIM卡各1張，
    分別為統一超商股份有限公司、統一超商股份有限公司、林
    松濤所申設，此有該門號申登人資料各1份在卷可稽（見本
    院卷第134至136頁），則被告既非上開行動電話SIM卡之所
    有人，均不得諭知沒收。又其餘經搜索扣案之玻璃球管、玻
    璃球、酒精燈各1個，為被告犯吸食毒品所用之器具，與本
    案販賣毒品犯行無關，皆不得宣告沒收，併此敘明。
據上論斷，應依刑事訴訟法第369條第1項前段、第364條、第299
條第1項前段，毒品危害防制條例第4條第1項、第2項、第6項、
第18條第1項前段、第19條第1項，刑法第11條、第25條第2項、
第59條、第51條第5款，判決如主文。
本案經檢察官張慧瓊到庭執行職務。
中    華    民    國   100    年    5     月     3    日
          刑事第十庭      審判長法  官  江  錫  麟
                                法  官  周  瑞  芬
                                法  官  陳      葳
以上正本證明與原本無異。
如不服本判決應於收受送達後10日內向本院提出上訴書狀，其未
敘述上訴之理由者，並得於提起上訴後10日內向本院補提理由書
（均須按他造當事人之人數附繕本）「切勿逕送上級法院」。
                                書記官  王  朔  姿
中    華    民    國   100    年    5     月    3     日
 附表：
┌─┬───┬────┬────┬──────────┬─────────┐
│編│購毒者│毒品交易│交易毒品│交易情形、毒品數量、│    賴宏銘罪刑    │
│號│及持用│時間    │處所    │金額                │                  │
│  │之門號│        │        │                    │                  │
├─┼───┼────┼────┼──────────┼─────────┤
│1 │許銘輝│99年6月 │臺中市西│許銘輝於99年6月24日 │賴宏銘販賣第一級毒│
│  │092697│24日中午│屯路1段 │中午12時9分及29分許 │品，處有期徒刑拾伍│
│  │9459  │12時許  │之「50嵐│，以其所有之門號0926│年貳月，扣案之門號│
│  │      │        │飲料店」│979459號行動電話與賴│0000000000號行動電│
│  │      │        │旁      │宏銘所持用之門號0926│話壹具、電子磅秤壹│
│  │      │        │        │439443號行動電話聯繫│臺、夾鏈袋壹包、自│
│  │      │        │        │洽購毒品。待雙方於電│製藥鏟壹支均沒收；│
│  │      │        │        │話中完成約定交易毒品│未扣案之販賣第一級│
│  │      │        │        │之事宜後，許銘輝隨即│毒品所得新臺幣伍佰│
│  │      │        │        │前往左列約定地點，由│元沒收，如全部或一│
│  │      │        │        │賴宏銘當場交付第一級│部不能沒收時，以其│
│  │      │        │        │毒品海洛因予許銘輝，│財產抵償之。      │
│  │      │        │        │並收取價款新臺幣（下│                  │
│  │      │        │        │同）500元。         │                  │
├─┼───┼────┼────┼──────────┼─────────┤
│2 │周駿傑│99年4月 │臺中市進│周駿傑於99年4月16日 │賴宏銘販賣第一級毒│
│  │097332│16日下午│化路與崇│下午2時49分許，在中 │品，處有期徒刑拾伍│
│  │7588  │2至3時許│德路之「│國醫藥學院向姓名年籍│年貳月，扣案之門號│
│  │      │        │麥當勞」│不詳之人借用之門號09│0000000000號行動電│
│  │      │        │        │00000000號行動電話與│話壹具、電子磅秤壹│
│  │      │        │        │賴宏銘所持用之門號09│臺、夾鏈袋壹包、自│
│  │      │        │        │00000000號行動電話聯│製藥鏟壹支均沒收；│
│  │      │        │        │繫洽購毒品。待雙方於│未扣案之販賣第一級│
│  │      │        │        │電話中完成約定交易毒│毒品所得新臺幣壹仟│
│  │      │        │        │品之事宜後，周駿傑隨│元沒收，如全部或一│
│  │      │        │        │即前往左列約定地點，│部不能沒收時，以其│
│  │      │        │        │由賴宏銘當場交付第一│財產抵償之。      │
│  │      │        │        │級毒品海洛因1包予周 │                  │
│  │      │        │        │駿傑，並收取價款1,00│                  │
│  │      │        │        │0元。               │                  │
├─┼───┼────┼────┼──────────┼─────────┤
│3 │周駿傑│99年5月8│臺中市忠│周駿傑於99年5月8日晚│賴宏銘販賣第一級毒│
│  │091688│日晚間8 │明路與西│間8時46分許，以其所 │品，處有期徒刑拾伍│
│  │2067  │至9時許 │屯路之豆│有之門號0000000000號│年貳月，扣案之門號│
│  │      │        │漿店旁  │行動電話與賴宏銘所持│0000000000號行動電│
│  │      │        │        │用之門號0000000000號│話壹具、電子磅秤壹│
│  │      │        │        │行動電話聯繫洽購毒品│臺、夾鏈袋壹包、自│
│  │      │        │        │。待雙方於電話中完成│製藥鏟壹支均沒收；│
│  │      │        │        │約定交易毒品之事宜後│未扣案之販賣第一級│
│  │      │        │        │，周駿傑隨即前往左列│毒品所得新臺幣壹仟│
│  │      │        │        │約定地點，由賴宏銘當│捌佰元沒收，如全部│
│  │      │        │        │場交付第一級毒品海洛│或一部不能沒收時，│
│  │      │        │        │因1包予周駿傑，並收 │以其財產抵償之。  │
│  │      │        │        │取價款1,800元。     │                  │
├─┼───┼────┼────┼──────────┼─────────┤
│4 │陳靖玟│99年5月8│臺中市漢│陳靖玟於99年5月8日晚│賴宏銘販賣第一級毒│
│  │042241│日晚間9 │口路與寧│間9時14分許，以號碼 │品，處有期徒刑拾伍│
│  │8694  │至10時許│夏路之路│0000000000號公用電話│年貳月，扣案之門號│
│  │      │（起訴書│口附近  │與賴宏銘所持用之門號│0000000000號行動電│
│  │      │誤載為上│        │0000000000號行動電話│話壹具、電子磅秤壹│
│  │      │午9至10 │        │聯繫洽購毒品。待雙方│臺、夾鏈袋壹包、自│
│  │      │時許）  │        │於電話中完成約定交易│製藥鏟壹支均沒收；│
│  │      │        │        │毒品之事宜後，陳靖玟│未扣案之販賣第一級│
│  │      │        │        │隨即前往左列約定地點│毒品所得新臺幣貳仟│
│  │      │        │        │。嗣陳靖玟於同日晚上│元沒收，如全部或一│
│  │      │        │        │9時22分許，以其夫周 │部不能沒收時，以其│
│  │      │        │        │駿傑持用之門號091688│財產抵償之。      │
│  │      │        │        │2067號行動電話告知已│                  │
│  │      │        │        │到達約定地點後，由賴│                  │
│  │      │        │        │宏銘當場交付第一級毒│                  │
│  │      │        │        │品海洛因2包予陳靖玟 │                  │
│  │      │        │        │，並收取價款2,000元 │                  │
│  │      │        │        │。                  │                  │
├─┼───┼────┼────┼──────────┼─────────┤
│5 │陳靖玟│99年6月 │臺中市大│陳靖玟於99年6月24日 │賴宏銘販賣第一級毒│
│  │097052│24日下午│雅路與華│下午2時2分及18分許，│品，未遂，處有期徒│
│  │2380  │2至3時許│美街2段 │以其所有之號碼097052│刑柒年柒月，扣案之│
│  │      │        │「信義家│2380號行動電話與賴宏│門號0000000000號行│
│  │      │        │具店」門│銘所持用之門號093134│動電話壹具、電子磅│
│  │      │        │口      │1022號行動電話聯繫洽│秤壹臺、夾鏈袋壹包│
│  │      │        │        │購毒品。待雙方於電話│、自製藥鏟壹支均沒│
│  │      │        │        │中完成約定交易毒品之│收；扣案之第一級毒│
│  │      │        │        │事宜後，雙方隨即於同│品海洛因陸包（含包│
│  │      │        │        │日下午2時35分許到達 │裝袋陸個，驗餘淨重│
│  │      │        │        │左列約定地點，由賴宏│共計為肆點柒陸公克│
│  │      │        │        │銘當場交付第一級毒品│）沒收銷燬之。    │
│  │      │        │        │海洛因1包予陳靖玟後 │                  │
│  │      │        │        │，因陳靖玟欲以賒帳方│                  │
│  │      │        │        │式購買，賴宏銘遂反悔│                  │
│  │      │        │        │而不願販賣予陳靖玟，│                  │
│  │      │        │        │而向陳靖玟收回上開海│                  │
│  │      │        │        │洛因1包，並旋為警查 │                  │
│  │      │        │        │獲。                │                  │
├─┼───┼────┼────┼──────────┼─────────┤
│6 │黃政豪│99年4月9│臺中縣太│黃政豪於99年4月9日下│賴宏銘販賣第二級毒│
│  │095379│日下午5 │平市與中│午3時55分、4時41分、│品，處有期徒刑柒年│
│  │7301  │至6時許 │興路口附│5時15分及24分許，以 │貳月，扣案之門號09│
│  │      │        │近      │其所有之門號00000000│00000000號行動電話│
│  │      │        │        │01號行動電話與賴宏銘│壹具、電子磅秤壹臺│
│  │      │        │        │所持用之門號00000000│、夾鏈袋壹包、自製│
│  │      │        │        │22號行動電話聯繫洽購│藥鏟壹支均沒收；未│
│  │      │        │        │毒品。待雙方於電話中│扣案之販賣第二級毒│
│  │      │        │        │完成約定交易毒品之事│品所得新臺幣貳仟元│
│  │      │        │        │宜後，黃政豪隨即前往│沒收，如全部或一部│
│  │      │        │        │左列約定地點，由賴宏│不能沒收時，以其財│
│  │      │        │        │銘當場交付第二級毒品│產抵償之。        │
│  │      │        │        │甲基安非他命1包予黃 │                  │
│  │      │        │        │政豪，並收取價款2,00│                  │
│  │      │        │        │0元。               │                  │
├─┼───┼────┼────┼──────────┼─────────┤
│7 │黃政豪│99年4月 │臺中市西│黃政豪於99年4月14日 │賴宏銘販賣第二級毒│
│  │095379│14日下午│屯區與忠│凌晨2時51分、3時19分│品，處有期徒刑柒年│
│  │7301  │3至4時許│明路之豆│23分、4時2分及40分，│貳月，扣案之門號09│
│  │      │        │漿店旁  │以其所有之門號095379│00000000號行動電話│
│  │      │        │        │7301號行動電話與賴宏│壹具、電子磅秤壹臺│
│  │      │        │        │銘所持用之門號093134│、夾鏈袋壹包、自製│
│  │      │        │        │1022號行動電話聯繫洽│藥鏟壹支均沒收；未│
│  │      │        │        │購毒品。待雙方於電話│扣案之販賣第二級毒│
│  │      │        │        │中完成約定交易毒品之│品所得新臺幣貳仟元│
│  │      │        │        │事宜後，黃政豪隨即前│沒收，如全部或一部│
│  │      │        │        │往左列約定地點，由賴│不能沒收時，以其財│
│  │      │        │        │宏銘當場交付第二級毒│產抵償之。        │
│  │      │        │        │品甲基安非他命1包予 │                  │
│  │      │        │        │黃政豪，並收取價款2,│                  │
│  │      │        │        │000元。             │                  │
├─┼───┼────┼────┼──────────┼─────────┤
│8 │黃政豪│99年4月 │臺中市復│黃政豪於99年4月18日 │賴宏銘販賣第二級毒│
│  │095379│18日晚上│興路與工│晚間9時33分、34分及 │品，處有期徒刑柒年│
│  │7301  │11時許  │學路口之│10時42分許，以其所有│貳月，扣案之門號09│
│  │      │        │便利商店│之門號0000000000號行│00000000號行動電話│
│  │      │        │附近    │動電話與賴宏銘所持用│壹具、電子磅秤壹臺│
│  │      │        │        │之門號0000000000號行│、夾鏈袋壹包、自製│
│  │      │        │        │動電話聯繫洽購毒品。│藥鏟壹支均沒收；未│
│  │      │        │        │待雙方於電話中完成約│扣案之販賣第二級毒│
│  │      │        │        │定交易毒品之事宜後，│品所得新臺幣仟元│
│  │      │        │        │黃政豪隨即前往左列約│沒收，如全部或一部│
│  │      │        │        │定地點，由賴宏銘當場│不能沒收時，以其財│
│  │      │        │        │交付第二級毒品甲基安│產抵償之。        │
│  │      │        │        │非他命2包予黃政豪， │                  │
│  │      │        │        │並收取價款3,000元。 │                  │
├─┼───┼────┼────┼──────────┼─────────┤
│9 │葉家瑋│99年5月 │臺中市漢│葉家瑋於99年5月15日 │賴宏銘販賣第二級毒│
│  │091106│15日下午│口路與寧│下午1時20分及41分許 │品，處有期徒刑柒年│
│  │6434  │1至2時許│夏路口附│，以其所有之門號0911│貳月，扣案之電子磅│
│  │      │        │近      │066434號行動電話與賴│秤壹臺、夾鏈袋壹包│
│  │      │        │        │宏銘所持用之門號0933│、自製藥鏟壹支均沒│
│  │      │        │        │040492號行動電話聯繫│收；扣案之第二級毒│
│  │      │        │        │洽購毒品。待雙方於電│品甲基安非他命壹包│
│  │      │        │        │話中完成約定交易毒品│（含包裝袋壹個，驗│
│  │      │        │        │之事宜後，葉家瑋隨即│餘淨重共計為零點柒│
│  │      │        │        │前往左列約定地點，由│柒陸零公克）均沒收│
│  │      │        │        │賴宏銘當場交付第二級│銷燬之；未扣案之販│
│  │      │        │        │毒品甲基安非他命1包 │賣第二級毒品所得新│
│  │      │        │        │予葉家瑋，並收取價款│臺幣仟元及門號09│
│  │      │        │        │3,000元。           │00000000號行動電話│
│  │      │        │        │                    │壹具均沒收，如全部│
│  │      │        │        │                    │或一部不能沒收時，│
│  │      │        │        │                    │新臺幣仟元以其財│
│  │      │        │        │                    │產抵償之，行動電話│
│  │      │        │        │                    │部分則追徵其價額。│
├─┼───┼────┼────┼──────────┼─────────┤
│10│黃義勝│99年4月9│臺中縣太│黃義勝於99年4月9日下│賴宏銘販賣第一級毒│
│  │093636│日晚上9 │平市大源│午3時43分許，以其所 │品，處有期徒刑拾伍│
│  │4147  │時許    │十九街巷│有之門號0000000000號│年貳月，扣案之門號│
│  │      │        │口旁    │行動電話與賴宏銘所持│0000000000號行動電│
│  │      │        │        │用之門號0000000000號│話壹具、電子磅秤壹│
│  │      │        │        │行動電話聯繫洽購毒品│臺、夾鏈袋壹包、自│
│  │      │        │        │。待雙方於電話中完成│製藥鏟壹支均沒收；│
│  │      │        │        │約定交易毒品之事宜後│未扣案之販賣第一級│
│  │      │        │        │，黃義勝於左列時間前│毒品所得新臺幣伍佰│
│  │      │        │        │往左列約定地點，由賴│元沒收，如全部或一│
│  │      │        │        │宏銘當場交付第一級毒│部不能沒收時，以其│
│  │      │        │        │品海洛因1包予黃義勝 │財產抵償之。      │
│  │      │        │        │，並收取價款500元。 │                  │
│  │      │        │        │                    │                  │
├─┼───┼────┼────┼──────────┼─────────┤
│11│黃義勝│99年4月 │臺中市建│黃義勝於99年4月14日 │賴宏銘販賣第一級毒│
│  │093636│14日上午│成路與臺│上午11時23分許，以其│品，處有期徒刑拾伍│
│  │4147  │11至12時│中路口之│所有之門號0000000000│年貳月，扣案之門號│
│  │      │許      │「香記烤│號行動電話與賴宏銘所│0000000000號行動電│
│  │      │        │鴨店」旁│持用之門號0000000000│話壹具、電子磅秤壹│
│  │      │        │        │號行動電話聯繫洽購毒│臺、夾鏈袋壹包、自│
│  │      │        │        │品。待雙方於電話中完│製藥鏟壹支均沒收；│
│  │      │        │        │成約定交易毒品之事宜│未扣案之販賣第一級│
│  │      │        │        │後，黃義勝隨即前往左│毒品所得新臺幣伍佰│
│  │      │        │        │列約定地點，由賴宏銘│元沒收，如全部或一│
│  │      │        │        │當場交付第一級毒品海│部不能沒收時，以其│
│  │      │        │        │洛因1包予黃義勝，並 │財產抵償之。      │
│  │      │        │        │收取價款500元。     │                  │
├─┼───┼────┼────┼──────────┼─────────┤
│12│黃義勝│99年4月 │臺中市西│黃義勝於99年4月27日 │賴宏銘販賣第一級毒│
│  │      │27日下午│屯路之豆│下午1時31分許，以其 │品，處有期徒刑拾伍│
│  │      │2時30分 │漿店旁  │所有之門號0000000000│年貳月，扣案之門號│
│  │      │許      │        │號行動電話與賴宏銘所│0000000000號行動電│
│  │      │        │        │持用之門號0000000000│話壹具、電子磅秤壹│
│  │      │        │        │號行動電話聯繫洽購毒│臺、夾鏈袋壹包、自│
│  │      │        │        │品。待雙方於電話中完│製藥鏟壹支均沒收；│
│  │      │        │        │成約定交易毒品之事宜│未扣案之販賣第一級│
│  │      │        │        │後，黃義勝隨即前往左│毒品所得新臺幣壹仟│
│  │      │        │        │列約定地點，由賴宏銘│元沒收，如全部或一│
│  │      │        │        │當場交付第一級毒品海│部不能沒收時，以其│
│  │      │        │        │洛因1包予黃義勝，並 │財產抵償之。      │
│  │      │        │        │收取價款1,000元。   │                  │
└─┴───┴────┴────┴──────────┴─────────┘
附錄本案論罪科刑法條全文
毒品危害防制條例第4條第1、2項
製造、運輸、販賣第一級毒品者，處死刑或無期徒刑；處無期徒
刑者，得併科新臺幣一千萬元以下罰金。
製造、運輸、販賣第二級毒品者，處無期徒刑或7年以上有期徒
刑，得併科新臺幣1千萬元以下罰金。